【裁判字號】    88,上易,2089
【裁判日期】    890125
【裁判案由】    傷害
【裁判全文】
臺灣高等法院高雄分院刑事判決                  八十八年度上易字第二八九號
    上  訴  人
    即  被  告  甲○○
    指定辯護人  本院公設辯護人李佩娟  .
右上訴人因傷害案件，不服臺灣高雄地方法院八十八年度易字第一八五二號中華民國
八十八年九月二十三日第一審判決（起訴案號：臺灣高雄地方法院檢察署八十七年度
偵字第二三二三二號），提起上訴，本院判決如左：
      主  文
上訴駁回。
      事  實
一、甲○○於民國八十七年八月七日晚上七時十五分許，在高雄縣杉林鄉○○路老人
    活動中心前，因言語不合，而與乙○○發生爭執，一時衝動，竟基於普通傷害之
    犯意，猛然衝至乙○○身前，甲○○應可預見以腳踢他人身體傷害之行為，足以
    引起他人脾臟破裂之結果可能，其猶以腳踢向乙○○腹部，乙○○不支倒地後，
    更以腳再向其身體踩踏數次，致乙○○受有頭部外傷、左側肋骨骨折合併血胸、
    脾臟破裂之傷害，乙○○並因此接受手術切除脾臟及左側胸管插入治療，致受有
    脾臟全摘除之重大不治之傷害。
二、案經乙○○訴由高雄縣警察局旗山分局移送臺灣高雄地方法院檢察署檢察官偵查
    起訴。
      理  由
一、訊據上訴人即被告甲○○（下稱被告）坦承有於右揭時地傷害告訴人之事實，雖
    辯稱：是告訴人拿炸彈炸我，而且已經爆炸，我才打他，他倒下後我即將他扶起
    來，他本來身體就不好，他的傷勢不是我造成的云云。惟查，被告右揭犯罪事實
    ，業據告訴人乙○○於警訊及原審中指訴綦詳（見警卷第一頁、原審卷第十二、
    四六頁），核與在場證人林柏松於原審中結證情節相符（見原審卷第十三頁），
    林柏松復證稱伊根本未見到有炸彈，被告係因口角才毆打告訴人等語（見原審卷
    第四七頁），參以被告於原審中就檢察官起訴事實表示無意見，另於本院中坦承
    曾以腳踢告訴人乙○○身體倒地等情，足認被告確有以腳踢告訴人身體無訛，又
    告訴人受有前開頭部外傷、左側肋骨骨折合併血胸及脾臟全摘除之重傷害，有廣
    聖醫院診斷證明書及財團法人長庚紀念醫院診斷證明書二份及長庚紀念醫院八十
    八年九月一日八八長庚院高字第二０六四號函及所附病歷資料在卷可稽。而被告
    以腳踢告訴人身體傷害之行為，足以引起告訴人脾臟破裂脾臟切除重大不治傷害
    之結果可能，亦為被告所能預見。是本件事證明確，被告空言諉卸之詞，無從採
    信，犯行洵堪認定。至被告聲請傳訊之證人左清滿雖於本院中證稱，某日中午二
    時許，在老人活動中心，有看到被告與告訴人爭吵，未見到被告以腳踢告訴人云
    云，然本案發生時間係八十七年八月七日晚上七時十五分，與證人所述時間中午
    二時許不符，足認證人所述應係另一件事，而非本件案情，此亦為被告所是認（
    見本院卷第三一頁背面），則證人左清滿上開證述，自不足作為被告於本案發生
    時未踢打告訴人之依據。另被告及指定辯護人請求傳訊先後診治告訴人傷害之醫
    師，以了解告訴人傷勢是否被告所為云云，因本案事證已明確，本院認無必要，
    附此說明。
二、按脾臟為人體器官之一，若遭切除，即不可復得，自影響人身器官之完整，已屬
    重大不治之情形，而脾臟之切除，雖其功能在西醫觀點可由其他淋巴組織替代，
    但卻有增加特殊感染機率，即人體免疫力減低，就人體自然防衛體系而言，若免
    疫能力之降低，身體遭受外界侵入之危險相對增加，對身體及健康之影響不可不
    謂重大，況脾臟之切除，其所主掌對身體之主要功能喪失，對人體將有重大影響
    ，亦為中醫所肯定（最高法院八十七年台上字第二二八一號裁判意旨參照）。核
    被告所為，係犯刑法第二百七十七條第二項後段之傷害致重傷罪。公訴意旨認被
    告所維繫犯刑法第二百七十七條第一項之普通傷害罪嫌，惟因告訴人係受有脾臟
    切除之重大不治之傷害，有上開長庚紀念醫院之診斷證明書附卷可查，起訴法條
    尚有未洽，應予變更。
三、原審就傷害部分因而變更檢察官起訴之法條依刑法第二百七十七條第二項後段之
    規定，並審酌被告僅因細故即出手傷人，導致告訴人因此進行切除脾臟之手術，
    所受傷害匪淺，且其迄今未曾賠償告訴人所受損害，猶飾詞圖卸，態度欠佳，惟
    念其尚坦承部分犯行等一切情狀等一切情狀，爰量處有期徒刑三年二月，經核原
    判決認事用法，均無不合，量刑亦甚妥適，被告上訴意旨，認原判決量刑過重，
    指摘原判決不當，並無理由，應予駁回。
四、被告另涉毀損部分，業經原審判決公訴不受理確定在案，附此敘明。
據上論結，應依刑事訴訟法第三百六十八條，判決如主文。
本案經檢察官陳崑崗到庭執行職務。
中    華    民    國     八十九     年       一       月     二十五     日
                       臺灣高等法院高雄分院刑事第八庭
                                  審判長法官  林榮龍
                                        法官  洪兆隆
                                        法官  莊飛宗
右正本證明與原本無異。
如不服本判決，應於判決送達後十日內向本院提出上訴狀，其未述理由者並應於提
出上訴狀後十日內向本院補提理由書（應附繕本)。
                                      書記官  張宗芳
中    華    民    國     八十九     年       一       月     二十七     日
附錄：本判決論罪科刑法條：
刑法第二百七十七條
  傷害人之身體或健康者，處三年以下有期徒刑、拘役或一千元以罰金。
  犯前項之罪，因而致人於死者，處無期徒或七年以上有期徒刑，致重傷者，處三年
  以上、十年以下有期徒刑。
                                                                        Ｇ


司法院資訊處製作；財團法人民間司法改革基金會備份。
